臺灣高等法院刑事判決
109年度上訴字第1620號
上  訴  人  
即  被  告  簡君伊
選任辯護人  鄭成東律師(法律扶助律師)
上列上訴人因違反毒品危害防制條例案件，不服臺灣臺北地方法
院109年度訴緝字第1號，中華民國109年3月19日第一審判決（起
訴案號：臺灣臺北地方檢察署106年度偵字第22530號），提起上
訴，本院判決如下：
    主  文
上訴駁回。
    事  實
一、簡君伊明知甲基安非他命為毒品危害防制條例第2條第2項第
    2款所列之第二級毒品，未經許可不得販賣及持有，竟意圖
    營利而基於販賣第二級毒品甲基安非他命之犯意，於民國10
    6年9月24日夜間9時56分許，以其所有如附表編號二所示之
    手機，登入「微信」通訊軟體，而在鄧含萱（所涉販賣第二
    級毒品罪嫌部分，業經臺灣臺北地方檢察署檢察官以107年
    度偵字第293號、第1851號為不起訴處分確定）邀請加入之
    「24H火速支援，全語音禁洗版」聊天室群組內，以暱稱「
    左維」傳送：「特級冰心喉，100超持久，100超有感，可自
    取，有宅配，運費以公里數計算，100公道&真心，大量訂購
    貼心宅配，歡迎長期配合，配送條例符合即可免運呦，不怕
    你不要，只怕你找不到，好東西$$好商量，回覆歡迎內洽，
    私訊我」等文字訊息，作為其處可供毒品販售之暗示，伺機
    向不特定人兜售上開毒品。適為執行網路巡邏勤務之員警發
    現，即喬裝買家而使用上開「微信」通訊軟體與簡君伊聯繫
    ，其遂以「……一組冰心滋潤喉糖3200，限量五組」為暗語，
    而欲以每公克新臺幣（下同）3,200元之價格與之交易，經
    員警假意應允，雙方終議定以6,400元之價格，販賣甲基安
    非他命2包，並約定於106年9月27日下午2時30許，在址設臺
    北市○○區○○街00號之萊爾富超商前交易。嗣簡君伊依約攜帶
    如附表編號一所示之毒品前往約定地點，於交易時為警當場
    查獲，方未完成買賣，並扣得如附表所示之物。
二、案經臺北市政府警察局大同分局報請臺灣臺北地方檢察署檢
    察官偵查起訴。
    理  由
壹、證據能力：
    本判決認定事實所引用之供述及非供述證據，並無證據證明
    係公務員違背法定程序所取得，且檢察官、上訴人即被告簡
    君伊及其選任辯護人迄至本院言詞辯論終結前均未聲明異議
    ，本院審酌上開傳聞證據製作時之情況，尚無違法不當及證
    明力明顯過低之瑕疵，認以之作為證據要屬適當，依刑事訴
    訟法第158條之4反面解釋及第159條至第159條之5規定，均
    有證據能力。
貳、實體方面：
一、認定犯罪事實所憑之證據及理由：
㈠、上開事實，迭據被告於偵查、原審及本院準備程序、審理時 
    坦承不諱（見臺灣臺北地方檢察署106年度偵字第22530號卷
    ，下稱偵卷，第44頁，原審訴緝卷第14頁、第78頁，本院卷
    第82頁、第108頁），並有微信通訊軟體訊息翻拍照片（見
    偵卷第26頁至第34頁、第69頁）、員警職務報告（見偵卷第
    4頁及其反面）、現場蒐證光碟暨譯文、查獲現場照片（見
    偵卷第23頁至第24頁、第39頁及其反面）、臺北市政府警察
    局大同分局扣押筆錄、扣押物品目錄表、扣押物照片（見偵
    卷第15頁至第18頁、第22頁及其反面）、臺北市政府警察局
    106年北市鑑毒字第558號鑑定書（見偵卷第76頁）等件可稽
    ，復有如附表所示之物扣案可佐，足認被告之自白與事實相
    符，堪予採信。
㈡、被告辯護人雖為被告辯稱被告係因鄧含萱積欠被告債務，遂
    交付毒品予被告抵債，被告只是被鄧含萱利用，幫忙交付毒
    品抵債，被告應論以販賣第二級毒品未遂之幫助犯云云。惟
    按刑法關於正犯、幫助犯之區別，係以其主觀之犯意及客觀
    之犯行為標準，凡以自己犯罪之意思而參與犯罪，無論其所
    參與者是否犯罪構成要件之行為，皆為正犯，其以幫助他人
    犯罪之意思而參與犯罪，其所參與者，苟係犯罪構成要件之
    行為，亦為正犯。如以幫助他人犯罪之意思而參與犯罪，其
    所參與者又為犯罪構成要件以外之行為，則為從犯（最高法
    院95年度台上字第3886號號判決意旨參照）。如前所述，本
    案被告既在微信通訊軟體之聊天室群組內兜售上開毒品，且
    親自前往交付毒品，其所為者顯係犯罪構成要件之行為，  
    應為正犯，而非幫助犯，是辯護人所辯並非可採。
㈢、按販賣毒品係違法行為，非可公然為之，且有其獨特之販售
    通路及管道，復無公定價格，容易增減分裝之份量，而每次
    買賣之價量，可能隨時依雙方關係深淺、資力、需求量及對
    行情之認知、來源是否充裕、查緝鬆嚴、購買者被查獲時供
    述購買對象之可能風險評估等，而異其標準，非可一概而論
    。關於被告上開交易毒品之犯行，固無從逕憑卷證資料而推
    認其所得獲致之具體利潤金額為何；然近年來政府為杜絕毒
    品之氾濫，對於查緝施用及販賣毒品之工作，無不嚴加執行
    ，販賣毒品罪又係重罪，設若無利可圖，衡情一般持有毒品
    之人當無輕易將所持有之毒品轉售他人而甘冒於再次向他人
    購買時，被查獲移送法辦並受長期自由刑或生命刑剝奪危險
    之理，且不論係以何包裝之毒品，均可任意分裝或增減其份
    量，而每次買賣之價量，亦隨前開因素而為機動地調整，因
    之販賣之利得，除經坦承犯行，或帳冊價量均臻明確外，委
    難察得實情。職是之故，縱未確切查得販賣所得賺取之實際
    差價，但除別有事證，足認係按同一價格轉讓，確未牟利外
    ，尚難執此即認非法販賣之事證有所不足，致知過坦承者難
    辭重典，飾詞否認者反得逞僥倖，而失情理之平（最高法院
    93年度台上字第1651號、87年度台上字第3164號判決意旨參
    照）。查被告於偵查時供稱：其追討鄧含萱所積欠債務時，
    鄧含萱遂交付甲基安非他命2包予其，並約定以實際出售金
    額抵償積欠債務後，其遂對外傳送欲以4,500元出售上開毒
    品之訊息，惟因無人願買而不斷降價到3,200元，員警始向
    其聯繫而約定購買等語（見偵卷第45頁），足徵被告係欲販
    賣毒品以牟獲取金錢之利益。又被告為智識成熟之人，自難
    稱其不知悉交付第二級毒品甲基安非他命予他人，乃屬嚴重
    違法行為，苟無利可圖，當無甘冒被查緝法辦之風險，平白
    無端為此一販賣毒品行為，是其於主觀上當有營利之意圖甚
    明。
㈣、綜上事證明確，被告犯行洵堪認定，應依法論科。　　　
二、論罪：
㈠、按刑事偵查技術上所謂之「釣魚偵查」，係指對於原已犯罪
    或具有犯罪故意之人，以設計引誘之方式，使其暴露犯罪事
    證，而加以逮捕或偵辦而言，此純屬偵查犯罪技巧之範疇，
    並未違反憲法對於基本人權之保障，且於公共利益之維護有
    其必要性存在，故依「釣魚」方式所蒐集之證據資料，原則
    上非無證據能力。又於此情形，因毒品購買者為辦案佯稱購
    買，而將販賣者誘出以求人贓俱獲，因其無實際買受之真意
    ，且在警察監視之下伺機逮捕，事實上亦不能真正完成買賣
    ，則該次行為，僅能論以販賣未遂（最高法院100 年度台上
    字第4498號判決意旨參照）。次按犯罪為侵害法益之行為，
    行為人是否已著手於犯罪之行為，自應就行為人主觀犯意及
    客觀行為綜合判斷，如依行為人對於犯罪之認識，已開始實
    行與犯罪構成要件有必要關聯性之行為，而該行為對於法律
    所保護之法益形成直接危險時，即屬犯罪之著手行為。就販
    賣毒品而言，如販毒者已進行兜售，或與購毒者為毒品買賣
    之磋商，均已對禁止販賣毒品所欲保護之法益形成直接而密
    切之危險，應認為已著手於毒品之販賣行為。是本案被告已
    在通訊軟體聊天群組以隱喻之訊息，散布販賣第二級毒品訊
    息而具有犯罪故意，經警方虛與迎合佯裝為買家與被告聯繫
    ，約定交易毒品之數量、價格及地點後，由被告依約到達約
    定之交易地點，而遭警方予以逮捕，揆諸上開說明，被告已
    著手實施本件販賣毒品行為，惟事實上不能完成犯行，是核
    被告所為，係犯毒品危害防制條例第4條第6項、第2項之販
    賣第二級毒品未遂罪。被告販賣前持有第二級毒品之低度行
    為，為其販賣第二級毒品未遂之高度行為所吸收，不另論罪
    。
㈡、刑之加重及減輕事由：　　
　⒈累犯不予加重本刑之說明：
  ⑴按刑法第47條第1項規定：「受徒刑之執行完畢，或一部之執
    行而赦免後，5年以內故意再犯有期徒刑以上之罪者，為累
    犯，加重本刑至2分之1。」有關累犯加重本刑部分，不生違
    反憲法一行為不二罰原則之問題。惟其不分情節，基於累犯
    者有其特別惡性及對刑罰反應力薄弱等立法理由，一律須加
    重最低本刑，於不符合刑法第59條所定要件之情形下，致生
    行為人所受之刑罰超過其所應負擔罪責之個案，其人身自由
    因此遭受過苛之侵害部分，對人民受憲法第8條保障之人身
    自由所為限制，不符憲法罪刑相當原則，牴觸憲法第23條比
    例原則。於此範圍內，有關機關應自本解釋公布之日起2年
    內，依本解釋意旨修正之。於修正前，為避免發生上述罪刑
    不相當之情形，法院就該個案應依本解釋意旨，裁量是否加
    重最低本刑（司法院大法官解釋第775號參照）。
  ⑵被告前因公共危險案件，經臺灣基隆地方法院基隆簡易庭以1
    04年度基交簡字第636號判決處有期徒刑3月，於105年3月2
    日易科罰金執行完畢，有本院被告前案紀錄表在卷可稽，其
    受有期徒刑之執行完畢後，5年內故意再犯本案有期徒刑以
    上之罪，固為累犯，惟審酌前案與本案之犯罪類型、原因、
    罪質、侵害法益及社會危害程度殊異，復以被告於前案既經
    易刑處分而未入監執行，即難以被告前案科刑及執行紀錄，
    遽認其於本案犯行有何特別惡性或對刑罰反應力薄弱之情事
    ，再審酌如後述之各項量刑事由後，已足以充分評價被告所
    應負擔之罪責，揆諸上開解釋意旨，爰不加重其刑。　
　⒉被告已著手販賣第二級毒品，惟未及賣出即遭查獲，為未遂
    犯，爰依刑法第25條第2 項規定，按既遂犯之刑度減輕其刑
    。
　⒊按毒品危害防制條例第17條第2項關於「犯第4條至第8條之罪
    ，於偵查及審判中均自白者，減輕其刑」之規定，旨在獎勵
    犯人悛悔，同時使偵查或審判機關易於發現真實，以利毒品
    查緝，俾收防制毒品危害；故不論被告之自白，係出於自動
    或被動、簡單或詳細、一次或多次，事後有無翻異，苟其於
    偵查及審判中均曾有自白，即應依法減輕其刑。而所謂自白
    乃對自己之犯罪事實全部或主要部分為認罪之供述。（最高
    法院100年度台上字第1231號判決意旨參照）。亦即，僅須
    被告於偵、審中均曾經自白，即得認有該條項之適用，不以
    始終承認犯罪為必要，故於偵查中及審判中縱曾一度或數度
    否認犯罪，但僅須於偵查及審判中各有一次（或一次以上）
    自白，即符合上開減輕其刑之規定（最高法院100年度台上
    字第3611號、第4802號判決、101年度台上字第1762號判決
    意旨參照）。查被告於偵查時坦承犯行，雖其於原審準備程
    序中曾一度否認犯罪，惟終於原審審理時及本院審理時均坦
    承犯行，則依前揭說明，應依毒品危害防制條例第17條第2
    項規定減輕其刑，並依法遞減輕之。
　⒋本案無其他減輕事由：
  ⑴被告雖稱：甲基安非他命之來源係由鄧含萱所提供云云，惟
    臺灣臺北地方檢察署檢察官依被告提供之毒品來源偵辦後，
    認鄧含萱所涉販賣第二級毒品部分罪嫌不足，而以107年度
    偵字第293號、第1851號為不起訴處分確定，有臺灣臺北地
    方檢察署107年2月6日函、臺北市政府警察局大同分局107年
    2月9日函及不起訴處分書在卷可憑（見原審訴字卷第22頁至
    第26頁，本院卷第47頁至第49頁）。是本案既未因被告之供
    述而查獲與本案毒品來源有關之正犯或共犯，即與毒品危害
    防制條例第17條第1項之規定不符，自無從據以減輕其刑。
  ⑵另辯護人另為被告辯護以：本案被告於偵查中自白犯罪，並
    配合供出鄧含萱之人以供檢察官偵辦，而被告係欲將販毒所
    得用以抵債，且僅販賣1次且未實際獲取利益，又交易對象
    為無購買真意之員警1人，請依刑法第59條再減輕其刑。然
    按犯罪之情狀顯可憫恕，認科以最低度刑仍嫌過重，得酌量
    減輕其刑，刑法第59條定有明文。該條所謂「犯罪之情狀顯
    可憫恕」，本係指審酌刑法第57條各款所列事項以及其他一
    切與犯罪有關之情狀之結果，認其犯罪足堪憫恕者而言，必
    須犯罪另有特殊之原因與環境等，因在客觀上顯然足以引起
    一般同情，認為縱予宣告法定最低度刑猶嫌過重者，始有其
    適用。此所謂法定最低度刑，固包括法定最低本刑；惟遇有
    其他法定減輕之事由者，則應係指適用其他法定減輕事由減
    輕後之最低度刑而言。倘被告別有其他法定減輕事由者，應
    先適用法定減輕事由減輕其刑後，猶認其犯罪之情狀顯可憫
    恕，即使科以該減輕後之最低度刑仍嫌過重者，始得適用刑
    法第59條規定酌量減輕其刑（最高法院107年度台上字第245
    2號判決意旨參照）。本案被告所犯販賣第二級毒品未遂犯
    行，經依刑法第25條第2項、毒品危害防制條例第17條第2項
    規定遞減輕其刑後，所得科處之最低度刑為有期徒刑1年9月
    ，而原審亦已量處低度之刑有期徒刑1年10月。是依本案犯
    罪情狀，並無特殊之原因與環境而顯堪憫恕、即使科以上揭
    減輕後之最低度刑仍嫌過重之情形，自無刑法第59條酌減規
    定之適用。至於被告犯罪動機、所生損害、犯後態度之因素
    等情狀，僅可為法定刑內從輕科刑之標準，不得據為刑法第
    59條酌量減輕之理由。
三、駁回上訴之理由：
㈠、原審以被告罪證明確，適用毒品危害防制條例第4條第6項、
    第2項、第17條第2項及刑法第11條、第25條第2項之規定，
    審酌被告深知毒品戕害身心，販賣毒品嚴重危及社會秩序及
    他人身心健康，竟不思循正當途徑賺取生活所需，為謀一己
    私利，漠視上開危害，甚屬不當，惟念及其犯後尚能坦承犯
    行之態度，兼衡其所販賣之毒品種類、數量、金額非鉅，酌
    以其自述高職肄業之教育程度、案發當時從事服務業，月收
    入1萬5000元，家境貧寒，無人需其撫養等家庭生活狀況，
    暨其動機、手段、素行等情狀，量處被告有期徒刑1年10月
    。並說明：扣案如附表編號一所示之白色透明晶體2包，均
    檢出含有第二級毒品甲基安非他命成分；盛裝上揭毒品之包
    裝袋有殘留微量毒品，無法將之完全析離，均應依毒品危害
    防制條例第18條第1項前段之規定諭知沒收銷燬。至鑑驗用
    罄之毒品，既已滅失，無庸再予以宣告沒收銷燬。又扣案如
    附表編號二所示之手機1支，係屬被告所有，且用以供其傳
    送販賣甲基安非他命訊息之用，應依毒品危害防制條例第19
    條第1項前段規定諭知沒收。核原判決認事用法，核無不合
    ，量刑亦屬妥適。
㈡、被告上訴認其應依幫助犯規定減輕其刑，然非可採已如上述
    。又被告上訴認量刑過重並請求依刑法第59條減輕其刑，惟
    原審業已量處被告近最低度之刑，且被告並無刑法第59條之
    適用亦詳如前述，是被告請求減輕其刑並無理由。綜上所述
    ，被告之上訴為無理由，應予駁回。
據上論斷，應依刑事訴訟法第368 條，判決如主文。
本案經檢察官唐仲慶提起公訴，檢察官鄭龍照到庭執行職務。
中　　華　　民　　國　　109 　年　　7 　　月　　14　　日
     　　　　　　 刑事第十六庭  審判長法　官  葉騰瑞
                                      法　官  莊明彰
                                      法　官  廖紋妤
以上正本證明與原本無異。
如不服本判決，應於收受送達後20日內向本院提出上訴書狀，其
未敘述上訴之理由者並得於提起上訴後20日內向本院補提理由書
（均須按他造當事人之人數附繕本）「切勿逕送上級法院」。
                                      書記官  江珮菱
中　　華　　民　　國　　109 　年　　7 　　月　　14　　日
附表：
編號 扣案物品名稱 數量（單位） 一 含甲基安非他命成分之白色透明晶體 貳包（合計驗餘淨重壹點伍貳公克，含不可析離之包裝袋貳只） 二 手機（廠牌：LG，顏色：灰色，IMEI碼：○○○○○○○○○○○○○○○號） 壹支（含門號○○○○○○○○○○號SIM卡壹張） 
附錄本案論罪科刑法條全文
毒品危害防制條例第4條
製造、運輸、販賣第一級毒品者，處死刑或無期徒刑；處無期徒
刑者，得併科新臺幣2千萬元以下罰金。
製造、運輸、販賣第二級毒品者，處無期徒刑或7年以上有期徒
刑，得併科新臺幣1千萬元以下罰金。
製造、運輸、販賣第三級毒品者，處7年以上有期徒刑，得併科
新臺幣7百萬元以下罰金。
製造、運輸、販賣第四級毒品者，處5年以上12年以下有期徒刑
，得併科新臺幣3百萬元以下罰金。
製造、運輸、販賣專供製造或施用毒品之器具者，處1年以上7年
以下有期徒刑，得併科新臺幣1百萬元以下罰金。
前五項之未遂犯罰之。